臺灣臺中地方法院刑事判決
110年度原訴字第100號
公  訴  人  臺灣臺中地方檢察署檢察官
被      告  顏宏錡


            葉珈銘


                    （另案於法務部○○○○○○○○○○○執行中）
上  一  人
選任辯護人  羅淑菁律師（法扶律師）
上列被告因傷害案件，經檢察官提起公訴（110年度偵字第36298
號），本院判決如下：
    主    文
戊○○共同犯傷害罪，處有期徒刑伍月，如易科罰金，以新臺幣壹
仟元折算壹日。
丙○○無罪。
    犯罪事實
一、緣乙○○因過去網路直播之內容與人發生不快，戊○○與「陳冠
    宇」（所涉傷害罪嫌，由本院依職權告發）2人共同基於傷
    害他人身體之犯意聯絡，由戊○○騎乘車牌號碼000-0000號普
    通重型機車搭載「陳冠宇」，於民國110年9月6日19時10分
    許，前往位於臺中市○○區○○路00○0號之角間髮廊嶺東旗艦店
    ，由「陳冠宇」先行進入該店內確認乙○○正在店內消費後，
    隨即持棍棒接續毆打乙○○之身體2下，戊○○則尾隨進入該店
    內持手機拍攝「陳冠宇」毆打乙○○之過程，乙○○遭毆打後，
    旋即逃至該店內部之洗髮區，然「陳冠宇」仍接續持棍棒追
    擊在後。嗣因乙○○以洗髮區之置物架作為阻擋「陳冠宇」追
    擊之障礙物，「陳冠宇」見狀放棄追擊，並趁隙逃離現場，
    戊○○則在「陳冠宇」後方持手機拍攝乙○○遭毆打、追擊之過
    程後，亦隨同「陳冠宇」逃離現場；乙○○因而受有頭皮鈍傷
    、右側前胸壁挫傷、右側腕部擦傷、右側肩膀挫傷等傷害。
二、案經乙○○訴由臺中市政府警察局第四分局報告臺灣臺中地方
    檢察署檢察官偵查起訴。
    理    由
甲、有罪部分（即被告戊○○部分）：
壹、證據能力之說明：
一、本判決所引用被告戊○○以外之人於審判外陳述，檢察官與被
    告戊○○迄本院言詞辯論終結前，均未就該等陳述之證據能力
    聲明異議，本院審酌上開證據資料作成時之情況，核無違法
    不當及證明力明顯過低之瑕疵，並與被告戊○○被訴之犯罪事
    實均具有關連性，認以之作為證據應屬適當，依刑事訴訟法
    第159條之5規定，均有證據能力。
二、本判決所引用之非供述證據，經查並無違背法定程序取得之
    情形，亦無證據證明有何偽造、變造之情事，經審酌與被告
    戊○○被訴之犯罪事實具有關連性，依刑事訴訟法第158條之4
    規定之反面解釋，均具有證據能力。
貳、實體部分：
一、認定犯罪事實所憑之證據及理由：　　
    上揭犯罪事實，業據被告戊○○於本院審理時均坦承不諱（見
    本院卷第268至269頁），核與證人即告訴人乙○○於警詢、偵
    訊及本院審理時證述之情節相符（見偵卷第65至69、170至1
    71頁、本院卷第255至259頁），並有員警職務報告、林新醫
    療社團法人烏日林新醫院診斷證明書、監視器錄影翻拍畫面
    、路口監視器、車牌號碼000-0000號普通重型機車之車輛詳
    細資料報表、臺中市政府警察局第四分局春社派出所受（處
    ）理案件證明單、受理各類案件紀錄表、陳報單、臺中市政
    府警察局勤務中心受理110報案紀錄單、角間髮廊嶺東旗艦
    店社群網站「臉書」之首頁截圖（見偵卷第55、71至77、87
    至93、109、181頁）、本院就案發當時告訴人之直播畫面、
    角間髮廊嶺東旗艦店之監視器錄影畫面及路口監視器畫面之
    勘驗筆錄及截圖（見本院卷第246、281至298頁）在卷可稽
    ，復有路口及角間髮廊嶺東旗艦店監視器錄影光碟、告訴人
    直播檔案之隨身碟存卷可佐（見偵卷存放袋），足認被告戊○○之自白應與事實相符，堪以採信。基上，本案之事證明確
    ，被告戊○○上開犯行堪以認定，應依法論科。
二、論罪科刑：  
(一)核被告戊○○所為，係犯刑法第277條第1項之傷害罪。
(二)「陳冠宇」先後持棍棒毆打告訴人身體2下並追擊告訴人之行為，係基於同一傷害告訴人之犯意，在密切接近時間內，在同一地點為之，並侵害同一法益，各舉動間之獨立性極為薄弱，依一般社會健全觀念，在時間差距上難以強行分開，在刑法評價上，應以視為數個舉動之接續施行，合為包括之一行為予以評價，較為合理，應論以接續犯。被告戊○○與「陳冠宇」就上開傷害犯行具有犯意聯絡及行為分擔，應論以共同正犯。
(三)爰以行為人責任為基礎，審酌被告戊○○本身與告訴人並無任
    何仇怨或糾紛，卻因「陳冠宇」向其表示在告訴人之直播看
    到告訴人虐狗而感到不爽，遂依「陳冠宇」之指示，騎車載
    「陳冠宇」到上址髮廊，公然持棍棒對告訴人為本案傷害犯
    行，致告訴人因而受有頭皮鈍傷、右側前胸壁挫傷、右側腕
    部擦傷、右側肩膀挫傷等傷害，態度乖張、行為暴戾，且其
    等係在不特定公眾得出入之消費場所及在告訴人之直播下所
    為，對於告訴人或社會所造成之不安程度更為嚴重，犯後迄
    今均未與告訴人和解、取得告訴人諒解或賠償告訴人所受之
    損害，自應予非難；又被告戊○○先前已曾因妨害自由、對未
    成年人性交、違反藥事法及毒品危害防制條例等案件，經法
    院判處罪刑確定，並經本院106年度聲字第5426號裁定應執
    行有期徒刑4年2月確定，於109年6月26日縮短刑期執行完畢
    出監等情，有臺灣高等法院被告前案紀錄表在卷可稽，素行
    不佳，其於110年9月6日故意再犯本案傷害犯行，基於刑罰
    特別預防目的，本不宜輕縱，惟審酌被告戊○○於本院審理時
    終能坦認犯行，並自白其於警詢及偵訊時，為迴護「陳冠宇
    」而依「陳冠宇」之指示，誣指、構陷被告丙○○為本案之共
    犯，非無悔悟之意，且其就本案實際上並非主要策劃及下手
    實行傷害告訴人之行為人，是其犯罪參與之情節較輕微，兼
    衡其自陳為國中肄業學歷之教育程度，從事八大行業之公關
    工作，未婚，無子女，家庭經濟狀況勉持等一切情狀，量處
    如主文所示之刑，並諭知易科罰金之折算標準。
乙、無罪部分（即被告丙○○部分）：
壹、公訴意旨略以：被告丙○○於上揭犯罪事實之時間、地點，與
    被告戊○○共同基於傷害他人身體之犯意聯絡，由被告戊○○騎
    乘機車搭載被告丙○○到場後，由被告丙○○持棍棒毆打告訴人
    ，致告訴人因而受有前述傷害。因認被告丙○○涉犯刑法第27
    7條第1項之傷害罪嫌。
貳、犯罪事實應依證據認定之，無證據不得認定犯罪事實；不能
    證明被告犯罪者，應諭知無罪之判決，刑事訴訟法第154條
    第2項、第301條第1項前段定有明文。而所謂認定犯罪事實
    之證據，係指足以認定被告確有犯罪行為之積極證據而言，
    如未能發現相當證據，或證據不足以證明，自不能以推測或
    擬制之方法，以為裁判基礎；又無論直接或間接證據，其為
    訴訟上之證明，須於通常一般之人均不致有所懷疑，而得確
    信其為真實之程度者，始得據為有罪之認定，倘其證明尚未
    達到此一程度，而有合理之懷疑存在時，即不得為不利被告
    之認定（最高法院29年上字第3105號、40年台上字第86號、
    76年台上字第4986號判例意旨參照）。又檢察官對於起訴之
    犯罪事實，應負提出證據及說服之實質舉證責任，倘其所提
    出之證據，不足為被告有罪之積極證明，或其所指出證明之
    方法，無從說服法院以形成被告有罪之心證，基於無罪推定
    之原則，自應為被告無罪判決之諭知（最高法院92年台上字
    第128號判例意旨參照）。
參、公訴意旨認被告丙○○亦涉犯傷害罪嫌，無非係以證人即告訴
    人、證人即同案被告戊○○於警詢及偵訊之證述、監視器光碟
    與翻拍照片、告訴人之診斷證明書為其主要論據。
肆、訊據被告丙○○堅決否認有何傷害犯行，辯稱：我根本沒有去
    過角間髮廊嶺東旗艦店，更不可能在該髮廊毆打他人，我不
    認識被告戊○○，也不認識告訴人等語（見本院卷第90至91、
    266頁）。辯護人為被告丙○○之辯護意旨略以：公訴意旨起
    訴被告丙○○主要是同案被告戊○○之指認及監視器翻拍照片，
    但被告丙○○並不是監視器翻拍照片中之人，且證人即告訴人
    及同案被告戊○○於本院審理時均證稱被告丙○○應非案發當天
    之行為人，請為被告丙○○無罪判決等語（見本院卷第91、26
    9頁）。
伍、經查：
一、被告戊○○所涉傷害告訴人之犯罪事實，已如前揭有罪部分所
    述，此部分事實應先堪認定。
二、按刑事訴訟法第156條第2項規定：被告或共犯之自白，不得
    作為有罪判決之唯一證據，仍應調查其他必要之證據，以察
    其是否與事實相符。其立法旨意乃在防範被告或共犯自白之
    虛擬致與真實不符，故對於自白在證據上之價值加以限制，
    明定須藉補強證據以擔保其真實性。所謂補強證據，係指除
    該自白本身之外，其他足以證明該自白之犯罪事實確具有相
    當程度真實性之證據而言，雖所補強者，非以事實之全部為
    必要，但亦須因補強證據之質量，與自白之相互利用，足以
    使犯罪事實獲得確信者，始足當之。而被告或共犯之自白，
    其供述自己犯罪部分（即對己不利陳述部分），屬被告之自
    白；其供述有關其他共同犯罪者之犯罪事實部分（即對其他
    共同被告不利陳述部分），則屬共犯之自白，為防範被告或
    共犯自白虛擬致與真實不符，無論「對己」或「對其他共同
    被告」之不利陳述，均應有補強證據擔保其真實性，始可採
    為認定犯罪事實之證據（最高法院106年度台上字第2929號
    、109年度台上字第1266號判決意旨參照）。而查：
(一)證人即被告戊○○於警詢及偵訊固然均證稱：當天係被告丙○○
    叫我陪他去嶺東的美髮店，我騎我的重機車載他去，我聽被
    告丙○○說因之前直播時有跟告訴人起口角，對告訴人心生不
    滿，被告丙○○才持鐵棍毆打告訴人等語（見偵卷第59至61、
    171頁）。惟於本院審理時證稱：我之前在警察局及地檢署
    所作的筆錄，關於被告丙○○部分並不屬實，我並不認識被告
    丙○○，我是被「陳冠宇」威脅才會指證被告丙○○，「陳冠宇
    」是詐欺集團主腦，我剛好也卡到案件，我剛交保出來沒多
    久，「陳冠宇」看告訴人不爽，打通訊軟體叫我載他去該髮
    廊，我說我沒空，「陳冠宇」就恐嚇我說「沒關係，我如果
    做詐欺叫人家去領錢，他們如果被抓就叫他們全部咬你」，
    所以我只好載「陳冠宇」去，「陳冠宇」帶1支小支的球棒
    ，衝進去髮廊打告訴人，後來「陳冠宇」說如果出事情的話
    ，全部都咬被告丙○○，我有問為何要咬被告丙○○，「陳冠宇
    」說之前被告丙○○有欠他錢，所以他很賭爛（台語），「陳
    冠宇」有拿手機給我看被告丙○○的照片，還有用一個Messen
    ger的假帳號，使用被告丙○○的照片跟名字，我在警察局指
    稱與被告丙○○認識的時間、綽號、他被通緝的資訊等，都是
    「陳冠宇」跟我說的，我在警察局、地檢署及準備程序時陳
    述關於被告丙○○的部分，實際上都是「陳冠宇」，我之前沒
    有看過被告丙○○本人，但今天開庭看到被告丙○○身上有刺青
    ，而法院勘驗監視器與直播畫面時，很明顯都沒有刺青，所
    以我只好坦承是「陳冠宇」跟我去，及「陳冠宇」叫我指認
    被告丙○○的事情，「陳冠宇」小我3、4歲，我有另案與「陳
    冠宇」一起被起訴的案子等語（見本院卷第248至253、260
    頁）。是以，公訴意旨認被告丙○○涉犯本案傷害犯行所憑被
    告戊○○之證述內容，已有瑕疵可指，顯然並不足為不利於被
    告丙○○事實之認定。
(二)又證人即告訴人於本院審理時證稱：當天毆打我的人我記得
    大概體型，臉的部分因為有戴口罩，所以看不出來，毆打我
    的人是胖胖的，在庭的被告丙○○的身型看起來不像毆打我的
    人，持手機錄影的人的臉型則與被告戊○○蠻像的等語（見本
    院卷第258至259頁）。是以，證人即告訴人就被告丙○○部分
    ，亦證稱其身型看起來並非於案發當天持棍棒毆打告訴人之
    行為人。
(三)再者，經本院勘驗案發當時告訴人之直播畫面，並就持棍棒
    毆打告訴人之行為人影像以特寫放大截圖，並就被告丙○○之
    身型、雙手之刺青圖樣及請被告丙○○仿照前揭直播畫面毆打
    告訴人之行為人之姿勢與動作予以拍照比對，實際毆打告訴
    人之行為人之身型確實較被告丙○○更為壯碩，且手臂並無刺
    青圖樣等情，有該等直播畫面截圖及被告丙○○比對照片附卷
    可稽（見本院卷第301至319頁），並核與前揭證人即同案被
    告戊○○及告訴人之證述相符，足見被告丙○○辯稱其並未去過
    角間髮廊嶺東旗艦店，亦未在該髮廊毆打他人等語，應堪採
    信。
(四)至於檢察官於本院審理時雖另聲請調取被告丙○○入看守所之
    照片，用以確認被告丙○○身上之刺青是否係在本案發生之前
    云云（見本院卷第261、265頁）。惟認定不利於被告之事實
    ，須依積極證據，苟積極證據不足為不利於被告事實之認定
    時，即應為有利於被告之認定，更不必有何有利之證據（最
    高法院30年上字第816號判例意旨參照）。而查，姑且不論
    被告丙○○於本院審理時供稱其身上的刺青都是在其就讀國三
    期間所刺的，雖時間上有差異，但間隔都不久等語（見本院
    卷第260頁），且公訴意旨認被告丙○○涉犯本案傷害犯行所
    憑之被告戊○○於警詢及偵訊之證述內容，已有瑕疵可指，已
    如前述，復經本院勘驗前述直播與監視器畫面之內容，亦均
    顯然不足為不利於被告丙○○事實之認定，亦如前述，而檢察
    官所聲請調查之證據，尚非足以證明被告丙○○犯罪事實之積
    極證據（亦即並不足以證明被告丙○○即為毆打告訴人之行為
    人），故本院認為應無再調查之必要，附此敘明。
三、綜上所述，公訴意旨認被告丙○○涉嫌傷害告訴人犯行所憑之
    證據及所指出之證明方法，並未達於通常一般之人均不致於
    有所懷疑，而得確信其為真實之程度。被告丙○○被訴之犯罪
    既屬不能證明，基於無罪推定原則，自應為被告丙○○無罪之
    諭知。　　
丙、依職權告發部分：
    公務員因執行職務知有犯罪嫌疑者，應為告發。刑事訴訟法
    第241條定有明文。經查，被告戊○○於110年11月18日15時許
    ，在臺灣臺中地方檢察署第六偵查庭接受檢察官訊問時，經
    具結後虛偽證稱：動手打告訴人的人是被告丙○○云云（見偵
    卷第171頁），顯係就關於被告丙○○是否涉犯本案傷害犯行
    之重要事項為虛偽證述，可能涉犯刑法第168條之偽證罪嫌
    ；又證人即被告戊○○於本院審理時具結證稱本案實際持棍棒
    毆打告訴人之人為「陳冠宇」等語（「陳冠宇」之年籍與前
    科資料，見本院卷第321至334頁），已如前述，則「陳冠宇
    」可能共同涉犯刑法第277條第1項之傷害罪嫌，爰依前揭規
    定，均依法告發由檢察官另行偵查。
據上論斷，應依刑事訴訟法第299條第1項前段、第301條第1項前
段，刑法第28條、第277條第1項、第41條第1項前段，刑法施行
法第1條之1第1項，判決如主文。
本案經檢察官丁○○提起公訴，檢察官甲○○到庭執行職務。
中　　華　　民　　國　　111 　年　　7 　　月　　27　　日
                   刑事第十二庭 審判長法  官 廖慧娟
　　　　　　　　　 
                                      法  官 張意鈞
　　　　　　　　　　　　　　　　
                                      法  官 何紹輔
以上正本證明與原本無異。
如不服本判決應於收受送達後20日內向本院提出上訴書狀，並應
敘述具體理由；其未敘述上訴之理由者，應於上訴期間屆滿後20
日內向本院補提理由書（均須按他造當事人之人數附繕本）「切
勿逕送上級法院」。
告訴人或被害人如不服判決，應備理由具狀向檢察官請求上訴，
上訴期間之計算，以檢察官收受判決正本之日起算。
　　　　                              書記官 林政佑
中　　華　　民　　國　　111 　年　　7 　　月　　27　　日

【附錄本案論罪科刑法條】
中華民國刑法第277條
傷害人之身體或健康者，處5年以下有期徒刑、拘役或50萬元以
下罰金。
犯前項之罪，因而致人於死者，處無期徒刑或7年以上有期徒刑
；致重傷者，處3年以上10年以下有期徒刑。